臺灣臺南地方法院刑事判決
110年度易字第588號
公  訴  人  臺灣臺南地方檢察署檢察官
被      告  施詠傑


                    （現於法務部○○○○○○○○○○○執行中）
選任辯護人  蒲純微律師
上列被告因違反毒品危害防制條例案件，經檢察官提起公訴（11
0年度偵字第10761號），本院判決如下：
    主  文
施詠傑持有第一級毒品，累犯，處有期徒刑伍月，如易科罰金，
以新臺幣壹仟元折算壹日；扣案之第一級毒品海洛因壹包（含包
裝袋壹個、驗餘淨重零點零零伍公克），沒收銷燬之。
    事  實
一、施詠傑明知海洛因依其成癮性、濫用性及對社會危害性，係
    毒品危害防制條例第2條所列管之第一級毒品，依法不得持
    有，竟基於持有第一級毒品之犯意，於不詳時間、地點取得
    第一級毒品海洛因1包（檢驗後淨重0.005公克），而非法持
    有之。嗣於民國110年2月25日1時3分許，在臺南市永康區國
    光三街與永大路二段路口，其因騎乘機車闖紅燈為警攔檢，
    並遭員警發現其身上掉落一香菸盒內裝上開毒品而查扣，始
    悉上情。
二、案經臺南市政府警察局永康分局報告臺灣臺南地方檢察署檢
    察官偵查後起公訴。　　
    理  由
一、按被告以外之人於審判外之言詞或書面陳述，除法律有規定
    者外，不得作為證據；又被告以外之人於審判外之陳述，雖
    不符合同法第159條之1至第159條之4之規定，但經當事人於
    審判程序同意作為證據，法院審酌該言詞陳述或書面陳述作
    成時之情況，認為適當者，亦得為證據。當事人、代理人或
    辯護人於法院調查證據時，知有第159條第1項不得為證據之
    情形，而未於言詞辯論終結前聲明異議者，視為有前項之同
    意。刑事訴訟法第159條第1項及第159條之5分別定有明文。
    查，被告施詠傑、辯護人及檢察官就下列各項供述證據之證
    據能力，於本院言詞辯論終結前，均同意有證據能力，並未
    爭執其證據能力或聲明異議（詳本院卷第126頁、第173 頁
    至第176 頁），本院審酌該等證據作成時情況，並無違法取
    證瑕疵，認以之作為證據為適當，依刑事訴訟法第159 條之
    5 之規定，有證據能力。又本案認定犯罪事實之非供述證據
    ，亦查無違反法定程序取得之情形，依刑事訴訟法第158 條
    之4 規定反面解釋，自有證據能力。
二、被告遭員警攔查後，遭警發現其身旁地面上有一白色香菸盒
    內裝白色物品1包，該白色物品經鑑定結果，確為第一級毒
    品海洛因無誤等情，業據被告坦認在卷（本院卷第127頁）
    ，並有臺南市政府警察局永康分局搜索扣押筆錄、扣押物品
    目錄表（警卷第15至23頁）、現場照片6張（警卷第27至31
    頁）、高雄市立凱旋醫院110 年3 月16日濫用藥物成品檢驗
    鑑定書（偵二卷第67頁）等附卷可參，上情首堪認定。
三、被告雖辯稱上開內裝第一級毒品海洛因1包之白色香菸盒不
    是其所有，其並未持有海洛因云云，惟查：
(一)經本院當庭勘驗攔查員警所配戴密錄器之錄影畫面，製有如
    附表所示之勘驗筆錄得知：被告在遭員警攔查地點，攔查前
    地面上空無一物，但其遭攔查後，於其站立處，依員警指示
    ，陸陸續續將身上物品取出過程中，原空無一物之地面竟在
    其右腳右後方處，出現有一個白色物品（如附表本院勘驗筆
    錄編號3所示），嗣在員警一一檢查被告交付取出之物品過
    程中，竟在被告站立處之後方地面，發現一個白色香菸盒（
    如附表本院勘驗筆錄編號4、5所示），由上情觀之，上開白
    色香菸盒顯然係被告自身上取出物品交付員警檢查之過程中
    ，無意間自其身上掉落。
(二)其次，被告辯護人雖替被告辯護稱：因攔查時被告就站在員
    警面前，若上開白色香菸盒係被告所丟棄，員警密錄器應當
    會拍攝到被告丟棄該香菸盒之畫面，但勘驗員警密錄器並未
    發現此情，不能以白色香菸盒係在被告身旁所發現，逕認該
    白色香菸盒為被告所有；又持有第一級毒品之目的，無非為
    自行施用或販賣，但被告查獲後驗尿結果，並無施用第一級
    毒品之情，且查扣之第一級毒品海洛因數量甚微（檢驗前淨
    重0.016公克），依常情判斷，應非販賣之用，足證被告並
    無販賣之動機；另上開白色香菸盒品牌為Winston，並非被
    告平日抽用之七星品牌，不能以在上開白色香菸盒在被告站
    立處附近發現，逕認上開白色香菸盒為被告所有等語。然被
    告遭員警攔查後係陸陸續續取出身上物品交由員警檢查，業
    如前述，在此過程中，無意間致身上藏放物品掉落，為事理
    之常，故實難以員警密錄器未錄到被告丟棄上開白色香菸盒
    畫面，即遽認該菸盒非被告所持有。又持有毒品之目的多樣
    ，例如：自行施用、販賣、受寄等等不一而足，不能僅以無
    自行施用、販賣之可能，即反推無持有毒品之可能，為當然
    之理；另縱被告平日施用之香菸品牌與上開白色香菸盒之品
    牌不同一節屬實，然上開白色香菸盒係為藏放扣案之海洛因
    所用，與被告平日施用何香菸品牌無必然關係；是被告辯護
    人持前詞替被告辯護，均難為被告有利之認定。
(三)至於被告雖聲請鑑定扣案包裝第一級毒品海洛因之外包裝袋
    有無被告之指紋，以查明被告有無持有上開海洛因之情云云
    （本院卷第176頁），然扣案之海洛因係從被告身上掉落乙
    節，業經本院認定如前，從被告身上掉落之物，自為被告所
    持有，本件事證已明，是前揭聲請，核無必要，一併敘明。
四、綜上，上開白色香菸盒既從被告身上掉落，該菸盒內裝第一
    級毒品海洛因，當為被告所持有，被告辯稱未持有海洛因云
    云，係屬卸責之詞，不足採信。從而，本案事證明確，應予
    依法論科。
五、論罪科刑：
(一)是核被告所為，係犯毒品危害防制條例第11條第1項之持有
    第一級毒品罪。被告曾於97至99年間，因違反毒品危害防制
    條例、槍砲彈藥刀械管制條例、毀損等案件，先後經臺灣高
    雄地方法院以99年度審簡字第1973號、99年度審訴字第2868
    號判處有期徒刑5月、9月，及經臺灣高等法院高雄分院以10
    0年度上訴字第342號判處有期徒刑7月、3年6月、7月確定，
    經臺灣高等法院高雄分院以100年度聲字第1692號裁定應執
    行有期徒刑5年6月確定，於105年4月28日執行完畢（後接續
    執行另案有期徒刑及易服勞役，於109年4月11日假釋出監）
    ，有上開裁定及臺灣高等法院被告前案紀錄表附卷足憑，其
    受徒刑之執行完畢，5年以內故意再犯本件有期徒刑以上之
    罪，為累犯，且依司法院釋字第775號解釋意旨，審酌本案
    被告犯罪情節，並無因適用刑法第47條第1項規定加重最低
    本刑致無法處以最低法定本刑，而使其所受刑罰超過所應負
    擔罪責之罪刑不相當情形，是本件仍應依刑法第47條第1項
    規定加重其刑。
(二)爰審酌被告有前述之刑案執行紀錄，素行不佳，又其明知海
    洛因係毒品危害防制條例所列管之第ㄧ級毒品，一經染毒，
    極易成癮，戕害身心健康甚鉅，竟無視國家杜絕毒品之禁令
    ，非法持有海洛因，恐助長毒品氾濫，行為實有不當，且犯
    後飾詞否認犯行，態度不佳；並考量其持有毒品之數量、情
    節及所生危害程度，暨其自述國中畢業之智識程度與月薪將
    近新臺幣3萬元、與母親同住，有1名17歲女兒就讀夜校（本
    院卷第177頁）之教育程度、家庭經濟狀況等一切情狀，量
    處如主文所示之刑，並諭知易科罰金之折算標準，以資警惕
    。
六、沒收：
(一)扣案之第一級毒品海洛因1包（檢驗前淨重0.016公克，驗餘
    淨重0.005公克），經鑑定含有海洛因成分，有高雄市立凱
    旋醫院110 年3 月16日濫用藥物成品檢驗鑑定書（偵二卷第
    67頁），為毒品危害防制條例所列管之第一級毒品，且毒品
    之包裝袋與毒品已無法完全析離，均應依毒品危害防制條例
    第18條第1項前段規定，宣告沒收銷燬之。至於鑑驗所耗損
    之毒品既已滅失，即無庸宣告沒收銷燬，併予敘明。
(二)另藏放上開海洛因1包之白色香菸盒1個，業已滅失，有本院
    公務電話紀錄1份附卷可參（本院卷第143頁），是無宣告沒
    收之必要，併此敘明。　　
七、據上論斷，依刑事訴訟法第299條第1項，毒品危害防制條例
    第11條第1項、第18條第1項前段，刑法第11條前段、第47條
    第1項、第41條第1項前段，刑法施行法第1條之1第1項，判
    決如主文所示。
本案經檢察官周盟翔提起公訴、檢察官紀芊宇到庭執行職務。
中　　華　　民　　國　　110 　年　　11　　月　　8 　　日
　　　　　　　　　刑事第十一庭  法　官　陳淑勤
以上正本證明與原本無異
如不服本判決應於收受本判後20日內向本院提出上訴書狀，並應
敘述具體理由。其未敘述上訴理由者，應於上訴期間屆滿後20日
內向本院補提理由書狀（均須按他造當事人之人數附繕本）「切
勿逕送上級法院」。
  　　　　　　　　　　　　　　　書記官　盧昱蓁
中　　華　　民　　國　　110 　年　　11　　月　　9 　　日
【附表】（本院卷第117至124頁勘驗筆錄）
編 號 密錄器畫面左下方顯示時間 畫面內容說明   對應截圖照片 1           2021/02/25 (以下同) 01:04:24 至 01:04:25 (1)於1時04分24秒至同時分25秒時，員警密錄器錄影畫面的右方僅有一名身穿外套、騎乘機車的男子，以下簡稱甲男，（並無其他人存在）在員警靠近甲男時，於甲男停駛機車位置的周遭地面上，與甲男雙腳處的周遭地面上，無任何物品，如【圖一】至【四】。 (2)於1時04分25秒至同時分34秒時，員警行駛至甲男左側身旁，員警舉起左手示意甲男往右邊路旁停車，於畫面中甲男機車的前方地面上，加油站前方的空地地面上，甲男機車前方的地面上，無任何物品，如【圖五】至【圖八】。       圖一至圖四     圖五至圖八 2 01:04:38 至 01:05:01  (1)於1時04分38秒時，員警要求甲男拿出證件，甲男脫下安全帽，從褲子後方口袋拿出證件，甲男左右來回走。 (2)於1時05分01秒時，員警密錄器畫面往地面拍攝，警車後方的地面上，亦無任何物品，如【圖九】。       圖九 3 01:05:12 至 01:05:23 (1)於1時05分12秒至同時分15秒時，甲男從外套內側拿出白色充電線、黑色手機，交予員警，如【圖十】至【圖十一】。 (2)於1時05分22秒時，員警手中的黑色手機掉落於甲男的右腳前方處，員警右手拿密錄器錄影，左手拿著白色充電線，員警彎腰拾起黑色手機，而甲男雙腳的周遭地面上，無任何物品，如【圖十二】至【圖十四】。 (3)於1時05分23秒時，員警拾起黑色手機時，甲男右腳的右後方處出現不明的白色物品，如【圖十五】至【圖十六】，斯時甲男仍有從身上取出物品的動作。    圖十至圖十一     圖十二至圖十四   圖十五至圖十六 4 01:05:43 至 01:06:01 (1)於1時05分43秒時，甲男陸續從身上拿出的物品放置於機車坐墊上，從左到右有白色充電線、黑色行動電源、鑰匙、黑色手機、證件等物，如【圖十七】，員警隨即對甲男實行附帶搜索。 (2)於1時05分58秒時，員警指示甲男將外套拉鍊拉下，檢查外套內側，如【圖十八】。 (3)於1時06分01秒時，員警檢查甲男外套內側時，甲男後方地面上出現一包白色菸盒，如【圖十九】。     圖十七   圖十八   圖十九 5 01:06:10 至 01:07:01 (1)於1時06分10秒時，員警對甲男實行完附帶搜索，甲男轉身，員警發現甲男後方地面上的一包白色菸盒，如【圖二十】至【圖二一】。 (2)於1時06分11秒時，員警拾起地面上的白色菸盒向甲男詢問:「菸盒是你的嗎(台語)？」，甲男答:「不是我的，不是我丟的，不要誣賴我(台語)。」，如【圖二二】至【圖二三】。 (3)於1時06分21秒至同時分31秒時，員警對甲男說:「絕對是你掉的，不然這裡也沒有東西啊(台語)」，甲男回答說:「不是從我身上搜到的，怎麼可以算我的，你有看到我丟嗎？(台語)」。 (4)於1時06分33秒時至同時07分01秒時，甲男說:「不是我丟的，算我的？是別人的，怎麼可以算我的(台語)？」，員警回答:「剛剛這裡就沒有東西，你走後，就掉一個菸盒(台語)」。    圖二十至 圖二一    圖二二至 圖二三           6 01:10:00 至 01:10:57 (1)於01時10分00秒時，甲男說:「地面上撿    的，怎麼可以算我的(台語)？這就不是我的啊？（台語）」 (2)於01時10分06秒時，員警從白色菸盒裡面搜到一包內含粉狀物的夾鏈袋，如【圖二四】。 (3)於01時10分13秒至同時分16秒時，員警詢問甲男:「這包是什麼(台語)？」，甲男:「不知啦，不是我的，我怎麼會知道(台語)」。 (4)於01時10分24秒時，甲男說:「我的菸在那裏，那不是我的菸啦(台語)」，於01時10分28秒時，甲男說:「真的不是我丟的，你們不能誣賴我啊(台語)」，於01時10分46秒時，甲男說:「地面上的算我的(台語)」，於01時10分57秒時，甲男說:「我又沒有『吃那個』(台語)」。     圖二四 
【卷證目錄】
⒈臺南市政府警察局永康分局南市警永偵字第1100108439號刑案
  偵卷宗（簡稱警卷）。
⒉臺灣臺南地方檢察署110年度毒偵字第600號偵查卷宗（簡稱偵
  一卷）。
⒊臺灣臺南地方檢察署110年度偵字第10761號偵查卷宗（簡稱偵
  二卷）。
⒋臺灣臺南地方法院110年度易字第588號刑事卷宗（簡稱本院卷
  ）。